【裁判字號】    95,易,158
【裁判日期】    951229
【裁判案由】    竊盜
【裁判全文】
臺灣花蓮地方法院刑事判決               95年度易字第158號
公  訴  人  臺灣花蓮地方法院檢察署檢察官
被      告  戊○○
選任辯護人  曾泰源律師
被      告  己○○
                      號
上列被告等因竊盜案件，經檢察官提起公訴（94年度偵字第2448
號），及函送併案審理（95年度偵字第2455），本院判決如下：
    主  文
戊○○、己○○均無罪。
    理  由
一、公訴意旨略以：被告戊○○向案外人丁○○表示將清除告訴
    人庚○○（以下稱告訴人）土地上堆放之土石為幌，於民國
    94 年3月初起，僱請被告己○○擔任挖土機司機，在告訴人
    所有之坐落於花蓮縣鳳林鎮○○段第527號、第528號、第53
    4號、第535號、第581號、第582號、第 583號等土地，以挖
    深約 2公尺之深度，竊挖上開土地上之土石（其面積詳如鳳
    林地政事務所土地複丈成果圖）。因認被告 2人共涉有刑法
    第320條第1項之竊盜罪嫌云云。
二、按犯罪事實應依證據認定之，無證據不得認定犯罪事實；又
    不能證明被告犯罪者，應諭知無罪之判決，刑事訴訟法第15
    4條第2項、第301條第1項分別定有明文。再所謂認定犯罪事
    實之證據，係指足以認定被告確有犯罪行為之積極證據而言
    ，苟未能發現相當證據，或證據不足為不利於被告事實之認
    定時，即應為有利於被告之認定，更不必有何有利之證據，
    亦不能以推測或擬制之方法，以為裁判基礎（最高法院29年
    度上字第3105號、40年度臺上字第86號、56年度臺上字第80
    7號判例意旨參照）。
三、公訴人認被告2人涉有竊盜罪嫌，無非係以被告2人於警偵訊
    之陳述、告訴人、證人丁○○之指證、土地登記簿謄本資料
    、鳳林地政事務所土地複丈成果圖、現場照片多幀，為其所
    憑之論據。訊據被告戊○○固不否認其曾在系爭土地僱工工
    作，被告己○○亦坦承受僱於戊○○在系爭土地上整地等情
    不諱，惟被告 2人均堅決否認有何竊盜之犯行，被告戊○○
    辯稱：伊係89年間即已在系爭土地上堆置砂石，而那些砂石
    均係伊所有，後來，伊賣掉該砂石時也曾寫存證信函給告訴
    人，告訴人所委任的代書也有到現場查看，後來，地主同意
    伊恢復原狀，但由於原先地貌即有高高低低的，所以以當初
    整地的路面高度2公尺為基準，將2公尺以內的砂石搬移，並
    沒有超挖的情形，伊並沒有盜採告訴人系爭土地上的砂石等
    語，被告己○○則辯稱：伊僅係單純受僱於戊○○，並沒有
    與戊○○有何共同犯罪的意思聯絡等語，經查：
(一)、系爭土地於89年間時距離路旁的道路路面，究竟有多深度，
    以及現地情形為何等節，經本院於95年11月1日至現地履勘
    情形如下，此有本院勘驗筆錄1份及現場照片多幀在卷可佐
    ：
、系爭土地有二塊，均屬凹陷狀態。以東面的土地而言，在東
    北中央處有一片綠地，其上有樹木銀合歡，並且在現地查看
    時有種植西瓜所覆蓋的塑膠布，殘留其上，未見有巨石覆蓋
    其上，經丈量東北角兩處堤坊至草地（即道面至系爭探測點
    ）的深度，高度各為1公尺89公分、1公尺60公分，另於土地
    中央部位乎略有更深的之情形，另東邊對面鄰地一普遍種植
    西瓜田，其上有植西瓜之塑膠帆布覆蓋其上，地表至道路柏
    油路面有明顯的落差，取中間處丈量為 1公尺15公分（西面
    ）、1公尺30公分。
、西邊土地正對面之鄰地有一片長滿芒草的原始田地（即整地
    後未經人再行利用的原始田地），為比路面為低之石頭地，
    經任意選擇二處測量處，丈量結果距離道路路面深度，深度
    分別為1公尺75公分、1公尺52公分。
、西邊的系爭土地現地已經舖有堆放之砂石，地表有高低不平
    ，距離道路路面均有1公尺多深度。
(二)、依照上開履勘結果顯示，系爭土地地表與土地旁柏油道路路
    面，均有相當大的深度，以系爭西邊土地對面長滿芒草的鄰
    地為例，係乃經過內政部營建署新生地開發局整地開發後，
    即未再經人再開發或利用（業經下述證人乙○○所確認，見
    本院卷第 218頁），是以該土地的地表距離路旁舖設有柏油
    的路面，以路旁任意選擇二處進行測量，其深度分別計有 1
    公尺75公分、1公尺 52公分，以此觀之，足見系爭土地於新
    生地開發局開發時，即已較一般田地距離道路路面更深，幾
    近有達於2公尺的深度。
(三)、證人即最早向新生地開發局標購系爭土地之地主乙○○於本
    院現場勘驗時，亦作證稱：伊標得系爭土地時，農牧地當時
    是比路面更低，而東北角的土地，伊原先有租予他人種植西
    瓜，種植西瓜時，係依照原始地貌種植等語（見本院卷第21
    8 頁），雖證人對於當時地表距離路面的高度為何，並無法
    具體說明，但從證人黃長哲即當初仲介他人來購買系爭土地
    之人於現場勘驗時，證稱：當時伊介紹他人來看系爭土地，
    當時土地與路面就有 1、2公尺的落差等語（見本院卷第218
    頁反面），就此亦可從上開履勘時，本院隨機取樣丈量東北
    角兩處堤坊至草地（即道面至系爭探測點）的深度，高度各
    為1公尺89公分、1公尺60公分得到印證。此外，證人即之前
    受僱於被告戊○○之司機丙○○，亦於本院中作證稱系爭土
    地低的土地有比一個人的身高還低等語（見本院卷第 158頁
    ），益徵系爭土地與路面高度有1、2公尺的距離。
(四)、嗣因被告戊○○堆置砂石影響告訴人的權益，代書丁○○曾
    與被告戊○○作過書面協議，其於94年 3月10日以被告戊○○具名所代書之協議書內容為：立承諾書人戊○○願意於民
    國94年8月31日以前將鳳林鎮○○段524地號等24筆土地（計
    12甲）（兩塊前後面）之【整地離路面 2公尺】整平整地交
    地主庚○○先生使用，如有不實，願放棄一切優先抗辯權及
    賠償損失。（另其上有記載：地主庚○○先生委託代理人丁○○－地政士；94. 3.10收到承諾書正本等字樣）」此有該
    承諾書影本 1紙在卷可佐（見警卷第73頁），雖證人丁○○
    對此承諾書的內容為何會以【整地離路面 2公尺】為基準？
    解釋稱：承諾書是戊○○唸給伊寫的，他說是以當初沒有動
    作的土地作基準而寫 2公尺，所以，我的確也知道他所講的
    凹地，看起來沒有我們這塊地那麼深，且當時我也不知道二
    公尺到底有多深，但伊簽名在承諾書上是表示收到他的承諾
    書，而非表示我承諾同意，因為裡面的內容都是他寫的，那
    是戊○○承諾要整地二公尺，但我沒有承諾同意他這麼做。
    云云（見本院卷第159頁），稽其所言，一概將2公尺作為基
    準的源由均推給被告戊○○，然而，證人丁○○既是以告訴
    人委託代理人的身份自居，出面協助告訴人與被告戊○○儘
    速達成協議，儘早將系爭土地回復到原狀，而系爭土地距離
    路面的高度，在回復原狀時乃屬至為重要的重點所在，證人
    丁○○即啣命而為，豈有不知之理，又豈會任由被告戊○○
    片面之詞，即會同意任其行之，況且，如上所述，以柏油路
    面以下 2公尺的深度，作為回復原狀的基準，當有所憑，顯
    見證人丁○○應係知悉以 2公尺的深度作為基準，並不會有
    損於告訴人，始會配合被告戊○○代為書寫承諾書，故而，
    證人丁○○上開所言，顯對於所知之事實，有所保留，所言
    不足採據。至於告訴人及告訴代理人雖一再辯解該承諾書並
    未獲其等應許而不成立，惟對此本院並無意對於渠等承諾書
    是否確實有達成協議，作進一步查查證，但從該承諾書的內
    容以離路面 2公尺的深度作為回復原狀即有所本，被告戊○○所辯，應與事實相符，當可採信。
(五)、對於被告戊○○究竟係於何時占用系爭土地堆放砂石乙節，
    本院民事庭於93年10月13日以93年度重訴字第 3號判決中，
    即根據相關事證，認定被告係於91年之後，即占用系爭土地
    堆置砂石，此有該判決書影本1份可參（見偵查第244號卷第
    46頁以下），而被告戊○○亦不否認其在系爭土地上曾堆置
    有大量的砂石，從而，被告將其所堆放的砂石清運搬離現地
    ，要難謂有何意圖為自己不法所有可言，檢察官所舉上開告
    訴人之指證或土地登記簿謄本資料、鳳林地政事務所土地複
    丈成果圖、現場照片多幀等事證，均僅能證明被告戊○○或
    己○○有在該處工作之事實而已，檢察官疏未察及系爭土地
    的原貌情形，而有所誤認。被告己○○亦僅係被告戊○○所
    聘僱之司機，衡情自難對於被告戊○○與告訴人間的糾紛有
    所瞭解，進而有共犯的犯意聯絡，檢察官所指其與被告戊○○有共犯的結構關係，亦不足採。
(六)、綜上所述，本件檢察官所舉證據不能證明被告 2人所為，符
    合刑法竊盜構成要件，且被告 2人所為辯解亦屬可採。此外
    ，本院查無其他積極證據足資證明被告 2人確有竊盜犯行，
    本件不能證明被告 2人犯罪，揆諸首揭法條及判例意旨，爰
    為被告2人均無罪之諭知。
四、台灣花蓮地方法院檢察署移送併案意旨略以：被告戊○○於
    95 年3月7日至同年月9日12時30分許，僱用不知情之黃易清
    、羅太成、鍾永昌、李金龍、林忠政、簡玉明等人，駕駛挖
    土機及大貨車，竊取告訴人所有之系爭土地上土石，因認被
    告戊○○涉犯刑法第320條第1項之竊盜罪云云。惟查，併案
    審理意旨被告所犯此部份竊盜犯行與本件竊盜犯行有連續犯
    上之裁判上一罪關係而函請併案審理。惟本件業經判決被告
    無罪，是併案部分自與本件無連續犯之裁判上一罪關係，爰
    退回由檢察官另行偵辦，附此敘明。
據上論斷，應依刑事訴訟法第301條第1項之規定，判決如主文。
本案經檢察官甲○○到庭執行職務。
中    華    民    國    95    年    12    月    29    日
                            台灣花蓮地方法院刑事第二庭
                                  審判長法  官李豫雙
                                        法  官林韋岑
                                        法  官俞秀美
上列正本證明與原本無異。
如對本判決不服，應於送達後10日內，向本院提出上訴狀（應抄
附繕本）告訴人或被害人如對於本判決不服者，應具備理由請求
檢察官上訴，其上訴期間之計算係以檢察官收受判決正本之日期
為準。
                                        書記官
中    華    民    國    96    年    1     月    4     日


司法院資訊處製作；財團法人民間司法改革基金會備份。
